【裁判字號】    95,交聲,603
【裁判日期】    950831
【裁判案由】    聲明異議
【裁判全文】
臺灣臺南地方法院交通事件裁定         95年度交聲字第603號
原處分機關  交通部公路總局嘉義區監理所臺南監理站
異  議  人  甲  ○
即受處分人
上列受處分人因違反道路交通管理處罰條例案件，對於交通部公
路總局嘉義區監理所臺南監理站民國95年5月4日所為之裁決處分
（處分案號：嘉監南字第裁74-S00000000號）聲明異議，本院裁
定如下：
    主  文
原處分撤銷。
甲○不罰。
    理  由
一、原處分意旨略以：異議人即受處分人甲○（下稱異議人）所
    有原車牌號碼000-0000號重型機車之牌照，於84年3月31日
    ，因未依規定換領新號牌亦未辦理車輛停駛、繳銷、報廢或
    其他等相關手續遭到監理機關逕行註銷，然於94年4月26日
    14時15分許，該車於牌照遭註銷後，竟仍經人駕駛，於行經
    臺南市○○路與康樂路交岔路口處時，為執勤之臺南市警察
    局交通隊警員查獲該車有未懸掛號牌而行駛於道路上之違規
    事實，乃當場予以開單舉發。原處分機關即交通部公路總局
    嘉義區監理所臺南監理站經查證後，則認為本件係使用註銷
    之牌照行駛之違規事實明確，並認異議人為該重機車所有人
    ，乃依修正前道路交通管理處罰條例（下稱處罰條例）第12
    條第1項第4款及第2項等規定，裁處異議人罰鍰新臺幣（下
    同）10,800元，並扣繳牌照等語。
二、本件異議意旨略以：本件違規機車000-0000號係異議人所有
    ，但在幾年前已給臺南市○○路○段341巷30號丙○○先生作
    廢鐵，後來丙○○作廢鐵給安平區○○路95號丁○○先生拆
    開廢鐵之用，但至今收到本裁決異議人才知，異議人去問丁
    ○○，丁○○不承認有此事，而且此舉發單不是丁○○本人
    簽字，希望貴院明察等語。
三、經查：
  (一)登記為異議人所有原車牌號碼000-0000號重型機車，於84年
    3月31日，因未依規定換領新號牌亦未辦理車輛停駛、繳銷
    、報廢或其他等相關手續遭到監理機關逕行註銷，然於94年
    4月26日14時15分許，仍經第三人丁○○駕駛行經臺南市○
    ○路與康樂路交岔路口前，為臺南市警察局員警查獲等事實
    ，有臺南市警察局南縣市交字第Ｓ00000000號舉發違反道路
    交通管理事件通知單在卷足憑。
  (二)上開牌照經監理機關逕行註銷之車輛，異議人已贈予證人丙
    ○○，嗣丙○○再將該車贈與證人丁○○一情，除據異議人
    於異議狀及本院調查時陳稱明確外（參95年6月13日訊問筆
    錄），業據證人丙○○於本院調查時，到庭結稱：「‧‧‧
    異議人王先生有將一台黑色的川琦的機車送給我‧‧‧異議
    人王先生有交給我身分證及印章要過名，但是我去監理站查
    詢的時候因為欠稅金欠了很多，所以我就不要過名，當時有
    連同車牌一起給我，‧‧‧丁○○任職在我的瓦斯行，當時
    我有兩台機車（含異議人的車），後來丁○○表示該報廢的
    兩台車要做廢鐵，當時我有跟丁○○說車牌要拔除給我，但
    是丁○○沒有這麼做，後來我就什麼都不知情了‧‧‧」等
    語（參本院95年6月13日訊問筆錄），另證人丁○○於本院
    調查時亦到庭結稱該車連同車牌係丙○○贈與，且其因為在
    別家送瓦斯，本來所使用的車子無法使用，所以才使用系爭
    車輛，其曾有騎乘該未懸掛車牌之機車為警查獲兩次等語（
    參本院前開筆錄），參以證人乙○○即本件違規舉發之員警
    於本院調查中到庭結稱：「我當時在執勤，在違規地點我們
    看到到丁○○騎乘未掛車牌之機車，上面有懸掛瓦斯架，經
    查詢結果該車並非贓車，所有人是異議人，這個規定是要處
    罰汽車所有人，因為異議人是車主。」、「（當時所查獲的
    丁○○就是在舉發單上所簽名的「丁○○」嗎？）是的。」
    、「（對剛才隔離之證人丁○○有無印象？）有，『丁○○
    』就是他。」、「（當時在通知單上為何會載有丁○○之相
    關資料？）依照執勤習慣，我們會查詢證件，若沒有帶證件
    ，我們會請駕駛人陳述，而且會針對駕駛人拍照，本案經我
    們查詢結果，沒有相片，所以一定是有拿證件給我們看。」
    等語（參本院前開訊問筆錄），足證證人丁○○確有於前開
    時地駕駛上開牌照經註銷之機車之違規事實甚明。
  (三)按汽車有使用註銷之牌照行駛者，處汽車所有人新臺幣3,60
    0元以上10,800元以下罰鍰，處罰條例第12條第1項第4款雖
    定有明文，然此處所指之「汽車所有人」，並非專指先前車
    籍資料上所登記之車主，而係指該使用註銷牌照之車輛於違
    規當時之真正所有權人而言。又車籍資料僅係監理機關對於
    車輛管理之行政登記事項，車籍資料上之車主名稱登記，雖
    可據以作為該車所有人之判斷依據，然該車籍資料原先所登
    記之車主，並非當然即為民法上之真正所有權人。何況車輛
    牌照經逕行註銷後，該車原有之車籍資料即無從加以變動，
    原車輛所有人如欲將該註銷牌照車輛之所有權移轉他人，或
    因其他法律關係而喪失所有權時，亦無從藉由車籍資料之變
    更，而另為車輛新車主之登記，故車輛經牌照逕行註銷後，
    其所有權誰屬，已無從經由原先車籍資料加以確認，實際上
    則應依照民法上動產所有權歸屬之相關規定加以判斷，而非
    始終以牌照遭逕行註銷前車籍資料上所登記之車主，為該車
    真正所有權人之認定依據。基此，本件原車牌號碼000-00
    00號重機車，既已贈送給第三人丙○○，後再轉贈丁○○，
    難認該車在違規舉發當時仍屬異議人所有。
 (四) 綜上所述，本件牌照經監理機關逕行註銷之上開重機車，於
    舉發違規當時既非為異議人所有，且該違規情事亦非可歸責
    於異議人，則原處分機關僅以該重機車牌照於逕行註銷前係
    登記為異議人所有，即依據處罰條例第12條第1項第4款及第
    12條第2項規定對異議人予以裁罰，於法即有未合，應由本
    院裁定將原處分撤銷，另為異議人不罰之諭知，以資適法。
四、據上論斷，應依道路交通案件處理辦法第20條前段，裁定如
    主文。
中    華    民    國    95    年    8     月    31    日
                  交通法庭法  官  鍾邦久
以上正本證明與原本無異。
如不服本裁定應於送達後5日內向本院提出抗告狀（應附繕本）
。
                          書記官  陳慧玲
中    華    民    國    95    年    8     月    31    日


司法院資訊處製作；財團法人民間司法改革基金會備份。
